【裁判字號】    97,訴,1102
【裁判日期】    970930
【裁判案由】    違反毒品危害防制條例
【裁判全文】
臺灣屏東地方法院刑事判決              97年度訴字第1102號
公  訴  人  臺灣屏東地方法院檢察署檢察官
被      告  甲○○
上列被告因違反毒品危害防制條例案件，經檢察官提起公訴（97
年度毒偵字第1514號），本院裁定改以簡式審判程序審理，判決
如下：
    主  文
甲○○施用第一級毒品，累犯，處有期徒刑壹年肆月。又施用第
二級毒品，累犯，處有期徒刑拾月。應執行有期徒刑貳年。
    事  實  及  理  由
一、事實：
    (一)甲○○曾於民國90年間，因施用毒品案件，為法院先後裁
      定送觀察勒戒及強制戒治後，於90年7 月31日停止戒治釋
      放，惟旋即因故被撤銷停止戒治，續行強制戒治，迄91年
      11月6 日執行期滿出所，並由臺灣屏東地方法院檢察署檢
      察官以91年度戒毒偵字第254 號為不起訴處分確定。92年
      間，其又因施用毒品案件，為臺灣屏東地方法院檢察署檢
      察官聲請本院裁定送強制戒治獲准，並另向本院提起公訴
      ，其受強制戒治部分，於93年1 月9 日因法律修正而停止
      戒治（不能認為已受強制戒治執行完畢）；其受起訴部分
      ，則由本院以92年度訴字第659 號判決判處應執行有期徒
      刑1 年5 月確定。93年間，其又因施用毒品案件，經本院
      以93年度訴字第413 號判決判處應執行有期徒刑1 年10月
      確定。上開2 判決所處之刑接續執行，本應執行至96年6
      月10日縮刑期滿，然其入監服刑尚未期滿，即於95年1 月
      27日獲得假釋出獄（尚餘殘刑1 年4 月14日）。96年間，
      其又因施用毒品案件，為本院以96年度訴字第159 號判決
      判處有期徒刑10月確定，上開假釋亦遭撤銷。嗣適因減刑
      條例施行，上開3 判決再經本院以96年度聲減字第284 號
      裁定減刑，並分別定其應執行刑確定後接續執行，迄96年
      12月15日縮刑期滿執行完畢。
    (二)詎甲○○不知悔改，復基於施用第一級毒品之犯意，於97
      年6 月2 日15時許，在屏東縣萬巒鄉○○村○○路23之4
      號住處內，以針筒注射之方式，施用第一級毒品海洛因1
      次。另基於施用第二級毒品之犯意，於同上時間，在同上
      地點，以將毒品置於玻璃球內燒烤，使汽化後吸食其煙霧
      之方式，施用第二級毒品甲基安非他命1 次。嗣於同年月
      3 日凌晨3 時20分許，在屏東縣屏東市○○路與自由路交
      叉口處，因形跡可疑為警盤查，經徵得其同意後，採尿送
      驗查獲。
二、證據：本件證據除引用起訴書證據清單欄記載之證據（如附
    件）外，並增加引用被告於本院審理中之自白為證據。
三、按海洛因為第一級毒品，甲基安非他命為第二級毒品，毒品
    危害防制條例第2 條第2 項第1 款、第2 款分別定有明文。
    次按，修正毒品危害防制條例就施用毒品者，只於「初犯」
    及「五年後再犯」2 種情形有其追訴條件之限制，即須於初
    犯經觀察勒戒或強制戒治釋放後，5 年內均無施用毒品之行
    為，始能認其前所實施之觀察勒戒或強制戒治已足遮斷毒癮
    ，而得於5 年後再犯時，再適用初犯之規定，重行觀察勒戒
    程序。倘5 年內已經再犯，被依法追訴處罰，縱其第3 次（
    或第3 次以上）施用毒品之時間在初犯釋放5 年以後，即與
    「5 年後再犯」之情形有別，且因已於「5 年內再犯」，顯
    見其再犯率甚高，原實施觀察勒戒或強制戒治，已無法收其
    實效，而無5 年遮斷效之存在，自無再經觀察勒戒及強制戒
    治之必要，得逕行追訴處罰。然初犯施用毒品罪後，於5 年
    內第2 次再犯，因時值毒品危害防制條例修正前，經依修正
    前舊法追訴處罰同時並施以強制戒治，嗣於該條例修正公布
    並施行後，始第3 次（或第3 次以上）再犯，且其行為時距
    第2 次再犯而經觀察、勒戒或強制戒治執行完畢釋放時之間
    隔已滿5 年者，依其第2 次再犯經保安處分執行完畢釋放後
    5 年內未曾再犯之情形以觀，核與初犯經保安處分執行完畢
    釋放後「5 年內再犯」者，其再犯率高，原實施之觀察勒戒
    及強制戒治已無法收其實效之情形迥不相侔，而與「5 年後
    再犯」者，已收5 年遮斷效之情形相同，本於上開對具治療
    成效之病患性毒品犯，期能藉由強制治療之保安處分戒除其
    身、心癮之立法本旨，自應認與5 年後再犯之情形相同，仍
    適用以保安處分代替刑事訴追之規定（最高法院96年度台非
    字第256 號、95年度台非字第271 號判決及最高法院95年度
    第7 次刑事庭會議決議參照）。質言之，依現行規定，被告
    之前不論係依93年1 月9 日「修正前」之毒品危害防制條例
    規定受保安處分執行完畢，或係依「修正後」之規定送觀察
    勒戒及強制戒治，均須以「最近一次」觀察勒戒及強制戒治
    執行完畢日起算5 年之遮斷效。
四、經查，本件被告前於91年間，因施用毒品，初次受觀察勒戒
    及強制戒治執行完畢釋放，即又於92年間再次施用毒品，並
    依修正前之舊法再度施以強制戒治，然從最近一次強制戒治
    執行完畢起算（即初次），被告未滿5 年即又於92年、93年
    及96年間3 度施用毒品，並由法院判處徒刑，依前開決議及
    判決見解，足認原實施之觀察勒戒或強制戒治，已無法收其
    實效，且自此後即無再經觀察勒戒及強制戒治之必要，得逕
    行追訴處罰。是核被告所為係犯毒品危害防制條例第10條第
    1 項之施用第一級毒品罪及同條第2 項之施用第二級毒品罪
    ，其持有海洛因及甲基安非他命毒品之行為分別為施用該等
    毒品之犯行所吸收，不另論罪。被告所犯上開兩罪，犯意各
    別，罪名不同，應分論併罰。被告前有如犯罪事實欄(一)所示
    之科刑及執行情形，有臺灣高等法院被告前案紀錄表附卷足
    憑，其於刑之執行完畢後5 年內，故意再犯本件有期徒刑之
    兩罪，均為累犯，均應依法加重其刑。爰審酌被告之智識程
    度，曾有多次施用毒品之犯罪前科（卷附臺灣高等法院被告
    前案紀錄表參照），本件施用毒品之動機，前經施用毒品受
    觀察勒戒、強制戒治及徒刑之執行後，仍無視毒品對身心之
    危害而再度施用，且同時施用兩種毒品，毒癮非淺，惟於偵
    、審程序中均坦認犯行，態度尚稱良好等一切情狀，分別量
    處如主文所示之刑，並合併定其應執行之刑，以資懲儆。
據上論斷，應依刑事訴訟法第273 條之1 第1 項、第299 條第1
項前段、第310 條之2 ，毒品危害防制條例第10條第1 項、第2
項，刑法第11條前段、第47條第1 項、第51條第5 款，判決如主
文。
中    華    民    國    97    年    9     月    30    日
                  刑事第四庭    法  官  王以齊
以上正本證明與原本無異。
如不服本判決應於收受本判決送達後十日內向本院提出上訴書狀
，其未敘述上訴理由者，並得於提起上訴後十日內向本院補提理
由書狀（均須按他造當事人之人數附繕本）「切勿逕送上級法院
」
中    華    民    國    97    年    9     月    30    日
                                書記官  蔡進吉
附錄本判決論罪科刑法條：
毒品危害防制條例第10條
施用第一級毒品者，處6 月以上5 年以下有期徒刑。
施用第二級毒品者，處3 年以下有期徒刑。


司法院資訊處製作；財團法人民間司法改革基金會備份。
